ACORDAO-COMPLETO-2483572

ACÓRDÃO 8475/2021 ATA 22/2021 - SEGUNDA CÂMARA

VISTOS, relatados e discutidos estes autos de embargos de declaração opostos em face do Acórdão 8766/2020-TCU-Segunda Câmara,
ACORDAM os Ministros do Tribunal de Contas da União, reunidos em Sessão da Segunda Câmara, ante as razões expostas pelo Relator, em:
9.1. com fundamento no art. 34 da Lei nº 8.443/1992, conhecer dos embargos de declaração opostos por Evelise Fernandes Capile Darde (XXX.155.561-XX) para, no mérito, acolhê-los, sem efeitos modificativos, somente para esclarecer as omissões relativas à alegada ausência de fundamentos fáticos e jurídicos na decisão atacada, bem como da alegada aplicação retroativa de jurisprudência, da quebra do princípio da uniformidade de interpretação e aplicação do Direito e de vulneração dos princípios da segurança jurídica, da isonomia e do direito adquirido, nos termos do voto que integra esta deliberação.
9.2. dar ciência deste Acórdão à embargante, ao Órgão responsável pela concessão e demais interessados informando-os de que o teor integral poderá ser obtido no endereço eletrônico www.tcu.gov.br/acordaos.

Embargos de declaração opostos por Evelise Fernandes Capilé Dardé (R002  peça 40), no qual alega omissão no Acórdão 8.766/2020-TCU-2ª Câmara, relatado pelo Ministro Raimundo Carreiro, por meio do qual o Tribunal apreciou negou provimento a pedido de reexame contra o acórdão 3571/2020 - 2ª Câmara, que  negou registro ao ato de aposentadoria da embargante.

Segunda Câmara

Tribunal Regional do Trabalho da 24ª Região/ms.

3. Interessados/Responsáveis/Recorrentes:
3.1. Embargante: Evelise Fernandes Capile Darde (XXX.155.561-XX).

13.1. Ministros presentes: Bruno Dantas (Presidente), Augusto Nardes, Aroldo Cedraz e Raimundo Carreiro (Relator).
13.2. Ministro-Substituto presente: Marcos Bemquerer Costa.

ACORDAO-COMPLETO-2530089

Acórdão de Relação 1470/2022 - Segunda Câmara

Acórdão de Relação

RAIMUNDO CARREIRO

Ministro Raimundo Carreiro.

Cuidam estes autos de embargos de declaração opostos por Evelise Fernandes Capile Darde, contra o Acórdão 8766/2020-TCU-Segunda Câmara, de minha relatoria, que negou provimento a pedido de reexame em aposentadoria interposto por Evelise Fernandes Capile Darde, servidora aposentada do Tribunal Regional do Trabalho da 24ª Região/MS, que por seu turno se insurgiu contra o Acórdão 3571/2020-TCU-Segunda Câmara, relatora a Min. Ana Arraes.
2.	Transcrevo a seguir, com ajustes de forma, nos termos do art. 1º, § 3º, inciso I, da Lei nº 8.443/92, a instrução lavrada no âmbito da Secretaria de Recursos (peça 48) , cuja proposta de encaminhamento foi endossada pela direção da unidade (peça 49) .
"INTRODUÇÃO 
1.	Trata-se de embargos de declaração opostos por Evelise Fernandes Capilé Dardé (R002 - peça 40) , por meio do qual alega omissão no Acórdão 8766/2020-TCU-Segunda Câmara, relatado pelo Ministro Raimundo Carreiro.  
1.1. 	A deliberação embargada apresenta o seguinte teor (peça 29) :  
VISTO, relacionado e discutido este Pedido de Reexame em Aposentadoria interposto pela Evelise Fernandes Capile Darde, ex-servidora do Tribunal Regional do Trabalho da 24ª Região/MS, por meio do qual se insurge contra o Acórdão 3571/2020-TCU-Segunda Câmara, prolatado na sessão de julgamento do dia 6/4/2020-Virtual e inserto na Ata 9/2020-2ª Câmara. 
Considerando que, da análise de mérito, conclui-se que: 
-	o ato em reexame ofendeu a EC 20/1998; 
-	não houve violação aos princípios da segurança jurídica e da isonomia; 
-	não houve violação ao direito adquirido; 
-	não houve o registro do ato de aposentadoria da interessada, de tal arte a não se aplicar a máxima de que a "modificação posterior de jurisprudência não alcançaria as situações consolidadas à luz de critério interpretativo anterior". Isto porque poder-se-ia falar em situação consolidada apenas quando o ato de concessão recebe o registro do TCU, por ser ato complexo. 
ACORDAM os Ministros do Tribunal de Contas da União, por unanimidade, com fundamento nos arts. 48 da Lei 8.443/92, c/c o art. 143, inciso IV, alínea "a", do Regimento Interno, em: 
a)	conhecer do pedido de reexame interposto, para, no mérito, negar-lhe provimento com fulcro no art. 48 da Lei n. 8.443/92; e 
b)	dar conhecimento às partes e aos órgãos/entidades interessados do presente Acórdão e informar aos interessados que o presente Acórdão pode ser acessado por meio do endereço eletrônico www.tcu.gov.br/acordaos. 
[destaques do original] 
HISTÓRICO 
2.	Trata-se de processo de aposentadoria de ex-servidora, que teve o seu registro negado pelo Acórdão 3571/2020-TCU-Segunda Câmara por conter as seguintes irregularidades:  
a)	violar a regra constitucional, introduzida pela Emenda Constitucional 20/1998, que limita o valor dos proventos à remuneração do cargo efetivo; e  
b)	ser vedado ao servidor público carrear para os proventos da aposentadoria ou para a pensão por ele instituída parcela da remuneração sobre a qual não incidiu desconto previdenciário. Não obstante, ressalvar-se na hipótese, as gratificações de caráter geral, criadas após a jubilação do servidor com direito à paridade de proventos, desde que não tenham natureza pro labore faciendo.   
2.1	Irresignada, a Sra. Evelise Fernandes Capilé Dardé, interpôs pedido de reexame (peças 13, 23-24) que, após manifestações uniformes desta unidade instrutora (peças 26 e 27) e do MPTCU, teve negado o seu provimento pelo Acórdão 8766/2020-TCU-Segunda Câmara (peça 29) . 
2.2	Ainda irresignada, a ex-servidora opôs os presentes embargos de declaração (peça 40) , que, por força do despacho do Ministro-Relator, Raimundo Carreiro, acostado à peça 42, foram remetidos a esta unidade instrutora para exame de admissibilidade e instrução. 
EXAME DE ADMISSIBILIDADE 
3. Reitera-se o exame preliminar de admissibilidade efetuado por esta unidade instrutora (peças 43-44) , que concluiu pelo conhecimento dos embargos de declaração acostados à peça 40, nos termos dos art. 34, §2º, da Lei 8.443/1992 e do art. 287, §3º, do RITCU, suspendendo-se os efeitos da alínea "a" do Acórdão 8766/2020-TCU-Segunda Câmara.  
EXAME DE MÉRITO 
4. Delimitação do recurso 
4.1. 	Constitui objeto desta instrução analisar se houve omissão apta a alterar o julgamento do Acórdão 8766/2020-TCU-Segunda Câmara. 
5. Da omissão no Acórdão 8766/2020-TCU-Segunda Câmara 
5.1 A Sra. Evelise Fernandes Capilé Dardé sustenta que existem três omissões no Acórdão 8766/2020-TCU-Segunda Câmara, conforme segue: 
a)	A decisão vergastada não traria os fundamentos de fato e de direito nos quais se embasaria o pronunciamento quanto às ofensas à EC 20/1998 e aos princípios da segurança, da isonomia e do direito adquirido (peça 40, p. 2) ; 
b)	O decisum não mencionaria os fundamentos pelos quais o ato em apreço se consolidaria com o registro pelo TCU, ao passo que o Supremo Tribunal Federal (STF) teria se pronunciado em sentido contrário ao julgar o MS 28.223 (peça 40, p. 2) ; 
c)	A decisão não teria se pronunciado sobre a tese recursal "Quebra do Princípio da Uniformidade de Interpretação e Aplicação do Direito" (peça 40, p. 2) . 
Análise 
5.2	Preliminarmente, cabe antecipar que, embora se verifique que existem duas omissões na decisão, estas não sustentam qualquer alteração da decisão vergastada.  
5.3	Quanto à alegação de que a decisão não traria os fundamentos que embasariam as conclusões pelas ofensas à EC 20/1998 e aos princípios da segurança, da isonomia e do direito adquirido, esta deve ser afastada, visto que a deliberação julgou nos exatos termos do art. 143 do RITCU (in verbis) : 
Art. 143. A critério do relator poderão ser submetidos, mediante Relação, ao Plenário e às câmaras, observadas as respectivas competências, os processos: 
 (...) 
II - de admissão e concessão de aposentadoria, reforma ou pensão cuja proposta de deliberação acolher os pareceres convergentes do titular da unidade técnica e do representante do Ministério Público, desde que se tenham pronunciado pela legalidade, ou, ainda que tenham sido pela ilegalidade, tratem exclusivamente de questão jurídica de solução já compendiada na Súmula da Jurisprudência;  
[Destaques acrescidos] 
5.4 Nesse sentido, a decisão vergastada se amparou em pareceres uniformes desta unidade instrutora (peças 26 e 27) e do MPTCU (peça 28) e em tese jurídica pacificada pela jurisprudência do TCU, encampada pelo Acórdão 1599/2019-TCU-Plenário.  
5.5 Quanto às duas outras omissões, estas foram trazidas posteriormente à autuação do recurso (peças 23-24) e, de fato, não foram analisadas por essa unidade instrutora.  
5.6 No que se refere ao fato de o STF, em sede do MS 28.223, ter fixado entendimento pela impossibilidade de aplicação de entendimento sumulado do TCU de maneira retroativa, este deve ser afastado, uma vez que a mencionada decisão somente irradia efeitos para as partes daquele processo. Em outras palavras, a referida decisão não vincula os demais julgamentos deste Tribunal. 
5.7 Ademais, acerca do mérito, não assiste razão à embargante, porquanto não houve aplicação retroativa de interpretação, uma vez que, sendo a aposentadoria um ato complexo, esta deve observar as regras vigentes no momento da implementação de todos os requisitos legais para a concessão do benefício previdenciário. Dessa forma, não cabe a alegação de que o TCU aplicou entendimento de maneira retroativa.      
5.8 Similarmente, deve ser afastada a alegação de "Quebra do Princípio da Uniformidade de Interpretação e Aplicação do Direito". Isso porque, no que tange ao art. 2º, parágrafo único, XIII, da Lei 9.784/1999, o qual veda a aplicação retroativa de nova interpretação, é de se ter presente que o TCU dispõe de Lei Orgânica e Regimento Interno, sendo que a Lei do Processo Administrativo pode ser aplicada naquilo que for compatível com o regramento próprio desta Corte de Contas. 
5.9 Nessa senda, é de se ressaltar que o art. 260, § 2º, do Regimento Interno deste Tribunal assim dispõe: 
§ 2º O acórdão que considerar legal o ato e determinar o seu registro não faz coisa julgada administrativa e poderá ser revisto de ofício pelo Tribunal, com a oitiva do Ministério Público e do beneficiário do ato, dentro do prazo de cinco anos da apreciação, se verificado que o ato viola a ordem jurídica, ou a qualquer tempo, no caso de comprovada má-fé. 
5.10 Nesse quadro, o argumento de que teria havido violação ao princípio da vedação de aplicação retroativa de nova interpretação deve ser rechaçado por três razões: 
i)	não há direito adquirido à exegese; 
ii)	não houve o registro do ato de aposentadoria da interessada, de tal arte a não se aplicar a máxima de que a "modificação posterior de jurisprudência não alcançaria as situações consolidadas à luz de critério interpretativo anterior". Isto porque poder-se-ia falar em situação consolidada apenas quando o ato de concessão recebe o registro do TCU, por ser ato complexo; 
iii) o acórdão que julgar legal o ato de aposentadoria e determinar o seu registro não faz coisa julgada administrativa, nos termos do § 2º do art. 260 do Regimento Interno deste Tribunal. 
5.11 Nessa direção, rememora-se a decisão exarada pelo Plenário do STF, no MS 26.196, de Relatoria do Ministro Ayres Brito (Ata 1/2011, DJE 20, de 18/11/2010) , no sentido de que "O que regula os proventos da inatividade é a lei (e não sua interpretação) vigente ao tempo em que o servidor preencheu os requisitos para a respectiva aposentadoria (Súmula 359/STF) . Somente a lei pode conceder vantagens a servidores públicos (...) ". 
5.12 Naquela assentada, a Suprema Corte deixou assente, também, que "Inexiste direito adquirido com fundamento em antiga e superada interpretação da lei", bem assim afastou o princípio da segurança em caso semelhante ao ora apreciado, em que o registro do ato não foi autorizado pelo TCU e a antiga jurisprudência não havia sido aplicada em relação ao impetrante. 
5.13 Por todo o exposto, propõe-se acolher embargos de declaração, sanar as omissões apontadas, sem, no entanto, gerar efeitos modificativos, visto que estas não sustentam qualquer alteração do Acórdão 8766/2020-TCU-Segunda Câmara.   
6. Informação adicional 
6.1 A interessada solicita que todas as intimações ou notificações sejam feitas, exclusivamente, em nome de seu advogado, Gustavo Cruz Nogueira, OAB/MS 10.669 - peça 35.  
CONCLUSÃO 
7.	Em face das análises apresentadas, conclui-se ter havido duas omissões na decisão vergastada que, sanadas, não sustentam qualquer modificação da decisão recorrida.  
7.1 Com base nessas conclusões, propõe-se acolher os embargos de declaração sem gerar efeitos modificativos no Acórdão 8766/2020-TCU-Segunda Câmara. 
PROPOSTA DE ENMINHAMENTO 
8. Ante o exposto, submetem-se os autos à consideração superior, propondo-se, com fundamento nos arts 32, inciso I, e 33 da Lei 8.443/1992 e art. 285 do RI/TCU: 
a)	conhecer dos embargos de declaração e, no mérito, acolhê-los sem gerar efeitos modificativos;  
b)	informar a embargante e demais interessados do acórdão a ser proferido, destacando 
que o relatório e o voto que o fundamentam podem ser acessados por meio do endereço eletrônico www.tcu.gov.br/acordaos.
É o relatório.

8.1. Gustavo Cruz Nogueira (10669/OAB-MS) e outros, representando Evelise Fernandes Capile Darde.

Procurador Rodrigo Medeiros de Lima.

APOSENTADORIA. PARCELA "OPÇÃO": NÃO ATENDIMENTO AOS REQUISITOS PARA INCORPORAÇÃO. VEDAÇÃO À EC 20/1998. PEDIDO DE REEXAME. NEGATIVA DE PROVIMENTO. EMBARGOS. OMISSÕES CONSTATADAS INAPTAS PARA ALTERAR A DECISÃO EMBARGADA. CONHECIMENTO E ACOLHIMENTO SEM EFEITOS MODIFICATIVOS.

APOSENTADORIA (APOS)

Secretaria de Recursos (Serur); Secretaria de Fiscalização de Integridade de Atos e Pagamentos de Pessoal e de Benefícios Sociais (Sefip).

1.	Em análise embargos de declaração opostos por Evelise Fernandes Capile Darde, servidora aposentada do Tribunal Regional do Trabalho da 24ª Região (MS) contra o Acórdão 8766/2020-TCU-Segunda Câmara, que negou provimento a pedido de reexame interposto do Acórdão 3571/2020-TCU-Segunda Câmara, rel. Min. Ana Arraes, que julgou ilegal e negou registro ao ato de aposentadoria da servidora em razão do percebimento indevido da chamada parcela "opção", uma vez que implementou os requisitos de aposentadoria após 16/12/1998, data de publicação da Emenda Constitucional 20/1998. 
3.	Presentes os requisitos de admissibilidade fixados no art. 34, § 2º da Lei 8.443/1992, c/c o art. 287, § 3º do RI/TCU, conheço dos presentes embargos, em ratificação ao exame de admissibilidade produzido pela Serur (peças 43-44) .
4.	Nos presentes aclaratórios, a embargante alega a existência de omissão na decisão combatida, alegando que o acórdão não ostentou os fundamentos de fato e de direito que embasaram o pronunciamento do TCU pela rejeição do pedido de reexame, em razão de ofensa à EC 20/1998, e de ausência de violação da segurança jurídica, da isonomia e do direito adquirido. Argumenta ainda não se cogitar de que presente aposentadoria não poderia ser alcançada por entendimento do TCU sumulado após sua concessão, conforme decidido pelo Supremo Tribunal Federal no AgR MS 28.223, citado pela embargante nos autos e em relação ao qual teria havido manifestação desta Corte. Por fim, aponta omissão no tocante à análise do argumento relativo à quebra do princípio da uniformidade de interpretação e aplicação do direito. 
5.	Conforme a análise transcrita no relatório precedente, a Secretaria de Recursos manifesta-se pelo reconhecimento de duas omissões no decisum embargado, porquanto referem-se a alegações recursais adicionais juntadas posteriormente (peças 23-24) , e que de fato não foram analisados por aquela Secretaria recursal. Não obstante, entende que tais omissões não se mostram hábeis a modificar o entendimento sufragado pelo Tribunal, motivo pelo qual propõe a rejeição dos embargos.
6.	Acolho, na essência, as conclusões exaradas pela Secretaria de Recursos, as quais desde já incorporo às minhas razões de decidir, sem prejuízo dos seguintes apontamentos.
7.	Quanto à decisão do STF lavrada no bojo do MS 28.223[footnoteRef:2], tal precedente não se amolda ao caso vertente. A uma, porque proferida em processo de cunho subjetivo, com eficácia inter partes, portando, não irradiando seus efeitos para as análises de concessões de aposentadoria realizadas com prerrogativa constitucional pelo TCU. A duas, porque naqueles autos, discutiu-se a impossibilidade de aplicação de nova interpretação da Súmula 96 do TCU, firmada no Acórdão 2.024/2005, às aposentadorias concedidas sob outro regime jurídico, hipótese totalmente diversa destes autos.  [2:  STF Mandado de Segurança 28.223/DF, relatora Min. Rosa Weber, julgamento em 12/8/2014, DJe 22/8/2014.] 
8.	Enfatizo que o caso concreto versado naquele mandamus, dizia respeito a certidão de tempo de serviço de aluno aprendiz emitida em 6/12/1994, a qual subsidiou a contagem de tempo requerida em 18/9/1995, quando ainda vigentes os requisitos da Súmula 96/TCU, aprovada na Sessão Administrativa de 6/11/1996, verbis:
Conta-se para todos os efeitos, como tempo de serviço público, o período de trabalho prestado, na qualidade de aluno-aprendiz, em Escola Pública Profissional, desde que comprovada a retribuição pecuniária à conta do Orçamento, admitindo-se, como tal, o recebimento de alimentação, fardamento, material escolar e parcela de renda auferida com a execução de encomendas para terceiros
9.	Natural, portanto, que se aplicasse o entendimento originalmente firmado naquele decisum à aposentadoria concedida mais de dez anos depois, e cujo ato somente foi submetido à Corte de Contas e teve seu registro negado em 22/5/2009, quase 15 anos depois. 
10.	Nos presentes autos, a decisão do TCU de negativa de registro do ato de aposentação lastreou-se no advento da Emenda Constitucional 20/1998, anterior à implementação dos requisitos de aposentadoria pela embargante, ocorrida em 2015. 
11.	Relembro que possibilidade de carrear para a aposentadoria as vantagens da comissão ou função gratificada adveio inicialmente com a Lei 1.711/1952, que assim estabelecia em seu art. 180:
Art. 180. O funcionário que contar mais de 35 anos de serviço público será aposentado: 
a) com as vantagens da comissão ou função gratificada em cujo exercício se achar, desde que o exercício abranja, sem interrupção, os cinco anos anteriores; 
b) com idênticas vantagens, desde que o exercício do cargo em comissão ou da função gratificada tenha compreendido um período de dez anos, consecutivos ou não, mesmo que, ao aposentar -se, o funcionário já esteja fora daquele exercício
12.	Tal previsão igualmente constou do art. 193, da Lei 8.112/1990:
 Art. 193. O servidor que tiver exercido função de direção, chefia, assessoramento, assistência ou cargo em comissão, por período de 5 (cinco) anos consecutivos, ou 10 (dez) anos interpolados, poderá aposentar-se com a gratificação da função ou remuneração do cargo em comissão, de maior valor, desde que exercido por um período mínimo de 2 (dois) anos.
§ 1° Quando o exercício da função ou cargo em comissão de maior valor não correspon der ao período de 2 (dois) anos, será incorporada a gratificação ou remuneração da função ou cargo em comissão imediatamente inferior dentre os exercidos. 
§ 2° A aplicação do disposto neste artigo exclui as vantagens previstas no art. 192, bem como a incorporação de que trata o art. 62, ressalvado o direito de opção'.
13.	Essa regra vigorou até a edição da Medida Provisória 831, de 18/1/1995, posteriormente convertida na Lei 9.527/1997, e que estabeleceu uma data limite para a concessão da vantagem do art. 193 da Lei 8.112/1990:
Art. 7º É assegurado o direito à vantagem de que trata a art. 193 da Lei nº 8.112, de 1990, aos servidores que, até 19 de janeiro de 1995, tenham completado todos os requisitos para obtenção de aposentadoria dentro das normas até então vigentes.
Parágrafo único. A aplicação do disposto no caput exclui a incorporação a que se referia o art. 62 e as vantagens previstas no art. 192 da Lei nº 8.112, de 1990'.
14.	Já a possibilidade de carrear para os proventos de aposentadoria a parcela da referida vantagem de "opção", foi disciplinada pela Lei 8.911/1994. Com base nisso, o TCU fixou entendimento no Acórdão 2076/2005-TCU-Plenário, relator Valmir Campelo, que as vantagens decorrentes da opção, previstas no art. 2º da Lei 8.911/1994 seriam devidas aos servidores que, até a data de 18/1/1995, tivessem satisfeito os requisitos temporais de exercício de funções comissionadas do art. 193 da Lei 8.112/1990, ainda que não preenchidos os pressupostos para aposentação.
15.	Com o advento da Emenda Constitucional 20/1998, que inseriu o parágrafo segundo no art. 40 da Constituição, esse entendimento teve seu alcance modificado, visto que foi estabelecido um limitador a ser observado na concessão da aposentadoria, qual seja a remuneração do servidor no cargo efetivo:
Art. 40 - Aos servidores titulares de cargos efetivos da União, dos Estados, do Distrito Federal e dos Municípios, incluídas suas autarquias e fundações, é assegurado regime de previdência de caráter contributivo, observados critérios que preservem o equilíbrio financeiro e atuarial e o disp osto neste artigo. (Redação dada pela Emenda Constitucional nº 20, de 15/12/98) 
....................
§ 2º Os proventos de aposentadoria e as pensões, por ocasião de sua concessão, não poderão exceder a remuneração do respectivo servidor, no cargo efetivo em que se deu a aposentadoria ou que serviu de referência para a concessão da pensão'. (Redação dada pela Emenda Constitucional nº 20, de 1998) 
16.	Dessa forma, o alcance do entendimento exposto no Acórdão 2076/2005-TCU-Plenário que delimitava o exercício de funções para percebimento da "opção" a 18/1/1995 agora estendeu para 16/12/1998, a necessidade do preenchimento dos requisitos para aposentadoria, fora dos quais tem-se o descumprimento do art. 40, § 2º, da Constituição Federal, com a redação dada pela EC 20/1998.
17.	Colmatando essa diretriz constitucional à jurisprudência do TCU, esta Corte prolatou, dentre outros, o paradigmático Acórdão 1599/2019-TCU-Plenário, da relatoria do Ministro Benjamin Zymler, litteris:
"9.4. firmar entendimento de que é vedado o pagamento das vantagens oriundas do art. 193 da Lei 8.112/1990, inclusive o pagamento parcial da remuneração do cargo em comissão ('opção') , aos servidores que implementaram os requisitos de aposentadoria após 16/12/1998, data de publicação da Emenda Constitucional 20, que limitou o valor dos proventos à remuneração do cargo efetivo no qual se deu a aposentadoria".
18.	Não bastasse, esta Corte de Contas já havia se pronunciado sobre essa matéria no subitem 9.2.1. do Acórdão 1286/2008-TCU-Plenário, relator Ministro Marcos Bemquerer, no sentido de que é necessária a contribuição previdenciária, na ativa, para que qualquer parcela seja incorporável aos proventos de aposentadorias e pensões, verbis:
"9.2.1. no regime contributivo previdenciário constitucional é vedado ao servidor público carrear para os proventos da aposentadoria ou para a pensão por ele instituída parcela da remuneração sobre a qual não incidiu desconto previdenciário"
19.	Esse entendimento teve gênese em idêntica exegese, mutatis mutandis, levada a efeito pelo Pretório Excelso, a saber:
"Impossibilidade da incidência de contribuição previdenciária sobre o terço constitucional de férias. A jurisprudência do STF firmou-se no sentido de que somente as parcelas que podem ser incorporadas à remuneração do servidor para fins de aposentadoria podem sofrer a incidência da contribuição previdenciária". (AI 710.361 AgR, rel. min. Cármen Lúcia, j. 7-4-2009, 1ª T, DJE de 8-5-2009) = AI 712.880 AgR, rel. min. Ricardo Lewandowski, j. 26-5-2009, 1ª T, DJE de 11-9-2009.
19.	Com essas diretivas em tela, por se tratar de vantagem que proporciona um acréscimo aos proventos de aposentadoria em relação à última remuneração contributiva da atividade, é indevida a incorporação da vantagem que trata o art. 193 da Lei 8.112/1990 ("opção") , aos servidores que implementaram os requisitos de aposentadoria após 16/12/1998, em face do disposto no art. 40, caput e § 2º, da Constituição Federal, com redação dada pela Emenda Constitucional 20/1998.
20.	Tornando ao caso concreto, o ato de aposentação da Sra. Evelise Fernandes Capilé Dardé foi publicado em 31/3/2015 (peça 2, p. 1) , muito após a edição da EC 20/1998 e posterior ao Acórdão 1286/2008-TCU-Plenário, que vedou ao servidor carrear para aposentadoria verbas sobre as quais não incidiram contribuição previdenciária. 
21.	Concluo, ao acompanhar o pronunciamento da Serur, que não se verificou no caso vertido nos autos hipótese de aplicação retroativa da jurisprudência desta Corte, tampouco de malferimento do indigitado Princípio da Uniformidade de Interpretação e Aplicação do Direito, em face de eventual violação do art. 2º, parágrafo único, XIII, da Lei 9.784/1999, que veda a aplicação retroativa de nova interpretação. 
22.	Além disso, a referida Lei do Processo Administrativo deve ser interpretada em consonância com o já decantado art. 260, § 2º, do Regimento Interno do TCU, verbis:
§ 2º O acórdão que considerar legal o ato e determinar o seu registro não faz coisa julgada administrativa e poderá ser revisto de ofício pelo Tribunal, com a oitiva do Ministério Público e do beneficiário do ato, dentro do prazo de cinco anos da apreciação, se verificado que o ato viola a ordem jurídica, ou a qualquer tempo, no caso de comprovada má-fé. 
23.	Conforme expus, a decisão embargada foi lastreada em dispositivos constitucionais e entendimentos jurisprudenciais desta Corte já existentes ao tempo do preenchimento da vigência da aposentadoria (31/3/2015, peça 2, p. 1) e da prolação da decisão original (Acórdão 3571/2020-TCU-Segunda Câmara) .
24.	Reproduzo ainda, por oportuna, a referência da Secretaria Instrutiva ao julgado do Supremo Tribunal Federal MS 26.196, de relatoria do Ministro Ayres Britto, que versou sobre hipótese semelhante:
5.11 Nessa direção, rememora-se a decisão exarada pelo Plenário do STF, no MS 26.196, de Relatoria do Ministro Ayres Brito (Ata 1/2011, DJE 20, de 18/11/2010) , no sentido de que "O que regula os proventos da inatividade é a lei (e não sua interpretação) vigente ao tempo em que o servidor preencheu os requisitos para a respectiva aposentadoria (Súmula 359/STF) . Somente a lei pode conceder vantagens a servidores públicos (...) ". 
5.12 Naquela assentada, a Suprema Corte deixou assente, também, que "Inexiste direito adquirido com fundamento em antiga e superada interpretação da lei", bem assim afastou o princípio da segurança em caso semelhante ao ora apreciado, em que o registro do ato não foi autorizado pelo TCU e a antiga jurisprudência não havia sido aplicada em relação ao impetrante. (Grifei) 
25.	Nesse diapasão o que se encontrava em vigor à época de regulação dos proventos de aposentadoria era a Emenda Constitucional 20/1998, que deu nova redação ao art. 40, §2º, da Constituição Federal, não havendo, portanto, vulneração dos princípios da segurança jurídica, da isonomia e do direito adquirido. Quanto a este último brocardo, vale ainda mencionar paradigmática decisão da Suprema Corte, da relatoria do Ministro Eros Grau:
O Supremo Tribunal Federal fixou jurisprudência no sentido de que não há direito adquirido à regime jurídico-funcional pertinente à composição dos vencimentos ou à permanência do regime legal de reajuste de vantagem, desde que eventual modificação introduzida por ato legislativo superveniente preserve o montante global da remuneração, não acarretando decesso de caráter pecuniário. Precedentes. (RE 593.304 AgR, rel. min. Eros Grau, 2ª T, j. 29-9-2009, DJE 200 de 23-10-2009) 
26	Em face do que foi exposto concluo, na linha do entendimento sufragado pela Serur, estarem sanadas as omissões apontadas pelos aclaratórios, motivo pelo qual os presentes embargos merecem ser conhecidos e acolhidos, sem efeitos modificativos. 
Pelo exposto, VOTO por que o Tribunal adote o Acórdão que ora submeto à apreciação deste Colegiado
TCU, Sala das Sessões Ministro Luciano Brandão Alves de Souza, em 29 de junho de 2021.
RAIMUNDO CARREIRO 
Relator